【裁判字號】    99,上訴,100
【裁判日期】    990514
【裁判案由】    違反槍砲彈藥刀械管制條例
【裁判全文】
臺灣高等法院刑事判決                 99年度上訴字第100號
上  訴  人
即  被  告  甲○○
指定辯護人  林振堆律師
上列上訴人因違反槍砲彈藥刀械管制條例案件，不服臺灣桃園地
方法院98年度訴字第851號，中華民國98年11月30日第一審判決
（起訴案號：臺灣桃園地方法院檢察署98年度偵緝字第679號）
，提起上訴，本院判決如下：
    主  文
原判決撤銷。
甲○○未經許可持有可發射子彈具有殺傷力之改造手槍，處有期
徒刑參年，併科罰金新臺幣拾伍萬元，罰金如易服勞役，以新臺
幣壹仟元折算壹日。仿GLOCK廠17型半自動手槍製造之換裝土造
金屬槍管之改造手槍（含彈匣壹只，槍枝管制編號：0000000000
號）壹把沒收。
    事  實
一、甲○○明知未經主管機關許可，不得持有槍砲彈藥刀械管制
    條例所列管之各式槍械及子彈，竟於民國96年11月間某日，
    在國道1號公路中壢交流道下涵洞旁草叢內，拾獲具殺傷力
    仿GLOCK廠17型半自動手槍製造之換裝土造金屬槍管之改造
    手槍1把（含彈匣1只，槍枝管制編號：0000000000號，下稱
    「系爭手槍」）及具殺傷力子彈1顆，而持有之。嗣於97年
    11月14日下午2時20分許，途經桃園縣蘆竹鄉○道○ 號○路
    南向50公里300公尺處時，因另涉酒後駕車案件（酒後駕車
    部分業經另案判決確定）為警查獲，並在甲○○所駕駛之車
    牌號碼CU─4492號自小客車前乘客座位下，查獲上開系爭手
    槍及金屬彈殼組合直徑8.9mm（誤差0.5mm）金屬彈頭而成之
    具殺傷力之子彈1顆（業經鑑驗試射）及不具殺傷力之子彈1
    顆。
二、案經國道公路警察局第一警察隊報告臺灣桃園地方法院檢察
    署檢察官偵查起訴。
    理  由
一、本案認定犯罪事實所引用之下列供述及非供述證據，均經本
    院依法踐行調查證據程序，檢察官及被告、辯護人於言詞辯
    論終結前均不爭執各該證據之證據能力，且亦查無依法應排
    除其證據能力之情形，是該等證據之證據能力均無疑義，合
    先敘明。
二、訊據被告甲○○，固不否認有於事實欄所載之時、地拾獲系
    爭手槍及子彈，並持有之，惟辯稱系爭手槍已損壞，系爭手
    槍及子彈並無殺傷力云云。惟系爭手槍經送內政部警政署刑
    事警察局以性能檢驗法鑑驗，鑑驗結果略以：送鑑手槍1枝
    （槍枝管制編號000 0000000號），認係改造手槍，由仿
    GLOCK 廠17型半自動手槍製造之槍枝，換裝土造金屬槍管而
    成，經檢視，部分扳機斷裂，惟可以持續施加壓力扣動扳機
    釋放擊針，可供擊發適用子彈使用，認具殺傷力。有內政部
    警政署刑事警察局97年12月8日刑鑑字第0970180426號鑑驗
    書1份等在卷可稽（見偵卷第40至第41頁）。並經內政部警
    政署刑事警察局99年1月21日刑鑑字第0990008352號函說明
    「本案送鑑槍枝（槍枝管制編號0000000000號）業經本局採
    以國內外槍彈鑑定領域共同認可之「性能檢驗法」鑑定完畢
    ，確認具有殺傷力無誤，考量正確、合法及安全等原則，已
    無再以「動能測試法」實際進行試射之必要。」，此亦有上
    開函文附於本院卷第18頁可參，又查獲之子彈2顆其中1顆經
    內政部警政署刑事警察局採樣試射，因發射動能不足，認無
    殺傷力，另未經試射之子彈1顆，經本院函請內政部警政署
    刑事警察局鑑驗試射，認可擊發，具殺傷力，亦有上開內政
    部警政署刑事警察局99年1月21日刑鑑字第0990008352號函
    在卷可佐。又證人即內政部警政署刑事警察局鑑識人員陳彥
    廷巡官於原審結證稱：「這把槍是我作鑑定的」、「我們對
    槍枝殺傷力之有無的鑑定是採性能檢驗法」、「我們會單就
    槍枝的機械性能結構及操作作檢視，外觀、材質都是屬於金
    屬的，而且連動正常，所以根據這些要件，我們就判斷具有
    殺傷力」、「在鑑定書上有註明部分扳機斷裂，但是還有一
    截板機還存在，所以是可以持續施加壓力，把它的擊針釋放
    ，供打適用子彈」、「（問：當時在鑑定時，你們有去做持
    續施加壓力，扣動扳機、釋放擊針的動作嗎？）有」、「（
    問：它的連動情況如何？）正常」、「（問：可以扣得動扳
    機、釋放擊針嗎？）可以」、「（問：有無需要藉助其他的
    輔助工具？）不用，只須手指頭持續施加壓力即可」、「（
    問：手槍要持續施加壓力是須要二手去扣住槍枝嗎？）當時
    我是用二手來握，左手固定槍枝，右手的食指持續施加壓力
    在板機上，後來是可以擊發的」、「（問：你當時在作這個
    動作時，右手食指不會滑掉嗎？）我用2隻手作固定，所以
    沒有滑掉，如果是用單手的話，應該是會滑掉」、「在做槍
    枝殺傷力認定，不會依個人的習慣來判斷，我們是以客觀的
    角度來看這把槍，如果本件扣案槍枝可以不須用輔助工具，
    只利用雙手就可以扣動板機的話，認連動是沒有問題的，就
    具有殺傷力」等語（見原審卷第36頁至第38頁），足認系爭
    手槍確具有殺傷力，而為槍砲彈藥刀械管制條例第4條第1項
    第1款所規定之槍砲無訛。
三、辯護人辯護及上訴意旨雖以系爭手槍查獲時，外觀破舊，部
    分扳機斷裂，且證人簡慎葰及阮惇威、陳彥廷於原審證述迴
    異不一，再槍枝鑑定若僅以是否能擊發為標的而罔顧是否可
    於正常狀態下擊發者，其結果偏頗，況證人阮惇威於初驗時
    ，亦認系爭槍枝不具擊發機構，為非管制槍枝之可能性較大
    更可證該手槍之能否擊發之判斷已超出一般正常人之範圍，
    手槍在非正常使用下可擊發，即據以認定具殺傷力，即有訾
    議等語。然證人簡慎葰於原審亦結證稱：「是1把黑色的手
    槍，外觀有一點磨損」、「（問：為何不認為是玩具槍？）
    因為比較重，是金屬的」、「（問：扣案這把槍除外觀有點
    磨損外，有無跡象可以顯現無法使用或毀損的情形？）只是
    有看到扳機部分有斷掉」等語，足認查獲當時系爭手槍之外
    觀並無嚴重的毀損，其金屬材質依社會通念亦難令人誤認為
    玩具槍或毫無殺傷力之槍枝，且查獲槍枝當時亦查獲金屬彈
    殼組合直徑8.9mm（誤差0.5mm）金屬彈頭而成之子彈2顆，
    茍如被告所述，系爭手槍為廢棄槍枝，毫無殺傷力可言，則
    被告豈可能於拾獲後繼續持有長達1年，且亦同時持有子彈
    ？而又長期藏匿於其所駕駛之車輛副駕駛座底下，被告辯稱
    系爭手槍已損壞並無殺傷力，顯難採信。至證人阮惇威均雖
    初步鑑驗認系爭手槍因扳機斷裂，保守判斷不具有正常的擊
    發機構，然其亦自承刑事警察局鑑定人員有受過更專業的訓
    練，儀器也較先進，故系爭手槍就有無殺傷力，應以前揭刑
    事警察局鑑驗書之判定為斷。辯護人雖主張被告非專業人士
    ，又未當過兵，只當過6天國民兵，難期待被告有高於證人
    之專業知識而洞知系爭手槍於特別的使用情況下仍可擊發云
    云，然證人阮惇威證稱其係「用保守的情形，用單手扣扳機
    是一般人的習慣，所以就用單手扣扳機來檢視」等語，核諸
    證人陳彥廷證稱「在做槍枝殺傷力認定，不會依個人的習慣
    來判斷」等語，堪認縱然一般人均以單手扣扳機，但系爭手
    槍之扳機已經斷裂，外觀極為明顯，任何持用系爭手槍之人
    均不可能再以通常方法即單手扣扳機，而會嘗試以雙手扣扳
    機，此部分與有無具備槍枝專業知識並不相關。且系爭槍枝
    經鑑驗結果，認系爭槍枝雖部分扳機斷裂，惟可以持續施加
    壓力扣動扳機釋放擊針，可供擊發適用子彈使用，認具殺傷
    力。綜上，本案事證明確，被告犯行堪以認定，應依法論科
    。
四、核被告所為，係犯槍砲彈藥刀械管制條例第8 條第4 項未經
    許可持有可發射子彈具殺傷力之槍枝罪及同條例第12條第4
    項未經許可持有子彈罪。被告一行為同時持有手槍及子彈，
    為想像競合犯，應從一重依未經許可持有可發射子彈具殺傷
    力之槍枝罪處斷。檢察官雖未起訴被告犯有槍砲彈藥刀械管
    制條例第12條第4項未經許可持有子彈罪，惟被告係一行為
    同時持有手槍及子彈，為想像競合犯，有裁判上一罪之關係
    ，本院自應一併審理。原審對被告予以論罪科刑固非無見，
    惟查：（一）原審於理由欄內已認定系爭槍枝係屬違禁物，
    應予沒收，惟於主文欄內漏未諭知沒收，自有違誤。（二）
    本件被告同時持有具殺傷力之手槍及子彈，子彈部分雖未經
    起訴，惟被告係一行為同時持有手槍及子彈，為想像競合犯
    ，有裁判上一罪之關係，自應一併審理，原審未一併審理論
    罪，亦有違誤。被告上訴否認犯罪，雖無理由，惟原判決既
    有上開可議之處，仍屬無可維持，自應由本院予以撤銷改判
    。爰審酌被告持有槍枝之動機、目的，其持有槍枝數量為1
    把，期間約1年，雖未查出其曾持系爭手槍從事犯罪行為，
    然對於他人身體、生命之安全及社會治安危害仍屬非輕之潛
    在危害，及犯後態度等一切情狀，量處如主文第二項所示之
    刑，並就罰金部分諭知易服勞役之折算標準，以示懲儆。扣
    案之系爭手槍（含彈匣1只，槍枝管制編號：0000000000號
    ）屬違禁物，應依刑法第38條第1項第1款規定宣告沒收。至
    於上開業經鑑驗試射之1顆子彈，因試射後之子彈已不具有
    子彈之完整結構且已失去其效能，而不具殺傷力，非屬違禁
    物，爰不宣告沒收。
據上論斷，應依刑事訴訟法第369條第1項前段、第364條、第299
條第1項前段，槍砲彈藥刀械管制條例第8條第4項、第12條第4項
，刑法第11條前段、第42條第3項、第38條第1項第1款，判決如
主文。
本案經檢察官楊秀蘭到庭執行職務。
中    華    民    國    99    年    5     月    14    日
            刑事第十五庭  審判長法  官  吳昭瑩
                                法  官  吳炳桂
                                法  官  賴邦元
以上正本證明與原本無異。
如不服本判決，應於收受送達後10日內向本院提出上訴書狀，其
未敘述上訴之理由者並得於提起上訴後10日內向本院補提理由書
（均須按他造當事人之人數附繕本）「切勿逕送上級法院」。
                                書記官  鄭信昱
中    華    民    國    99    年    5     月    14    日
附錄：本案論罪科刑法條全文
槍砲彈藥刀械管制條例第8條
未經許可，製造、販賣或運輸鋼筆槍、瓦斯槍、麻醉槍、獵槍、
空氣槍或第 4 條第 1 項第 1 款所定其他可發射金屬或子彈具
有殺傷力之各式槍砲者，處無期徒刑或 5 年以上有期徒刑，併
科新臺幣 1 千萬元以下罰金。
未經許可，轉讓、出租或出借前項所列槍枝者，處 5 年以上有
期徒刑，併科新臺幣 1 千萬元以下罰金。
意圖供自己或他人犯罪之用，而犯前二項之罪者，處無期徒刑或
 7 年以上有期徒刑，併科新臺幣 1 千萬元以下罰金。
未經許可，持有、寄藏或意圖販賣而陳列第 1 項所列槍枝者，
處 3 年以上10 年以下有期徒刑，併科新臺幣 700 萬元以下罰
金。
第 1 項至第 3 項之未遂犯罰之。
槍砲彈藥刀械管制條例第12條
未經許可，製造、販賣或運輸子彈者，處 1 年以上 7 年以下有
期徒刑，併科新台幣 500 萬元以下罰金。
未經許可，轉讓、出租或出借子彈者，處 6 月以上 5 年以下有
期徒刑，併科新台幣 300 萬元以下罰金。
意圖供自己或他人犯罪之用，而犯前二項之罪者，處 3 年以上
10 年以下有期徒刑，併科新台幣 700 萬元以下罰金。
未經許可，持有、寄藏或意圖販賣而陳列子彈者，處 5 年以下
有期徒刑，併科新台幣 300 萬元以下罰金。
第 1 項至第 3 項之未遂犯罰之。

司法院資訊處製作；財團法人民間司法改革基金會備份。
